【裁判字號】    99,交易,291
【裁判日期】    990531
【裁判案由】    公共危險
【裁判全文】
臺灣板橋地方法院刑事判決             99年度交易字第291號
公  訴  人  臺灣板橋地方法院檢察署檢察官
被      告  甲○○
上列被告因公共危險案件，經檢察官提起公訴（99年度偵字第
4199號），被告於準備程序中就被訴事實為有罪之陳述，經本院
裁定改以簡式審判程序審理，判決如下：
    主  文
甲○○服用酒類，不能安全駕駛動力交通工具而駕駛，累犯，處
有期徒刑捌月。應於刑之執行前，令入相當處所，施以禁戒陸個
月。
    事  實
一、甲○○前於(1)民國91年間因公共危險案件（因服用酒類而不
    能安全駕駛動力交通工具罪），經臺灣士林地方法院以91年
    度交簡字第1052號判處罰金8,000 元確定；(2)又於91年間因
    公共危險案件（因服用酒類而不能安全駕駛動力交通工具罪
    ），經臺灣士林地方法院以91年度交易字第210 號判處拘役
    40日；(3)再於91年間因公共危險案件（因服用酒類而不能安
    全駕駛動力交通工具罪），經臺灣士林地方法院以92年度士
    交簡字第892 號判處有期徒刑3 月確定；(4)復於92年間因公
    共危險案件（因服用酒類而不能安全駕駛動力交通工具罪）
    ，經臺灣士林地方法院以92年度士交簡字第752 號判處有期
    徒刑3 月確定，並與上開(3)案另經臺灣士林地方法院以93年
    度聲字第71號裁定應執行有期徒刑6 月確定，與上開(2)案接
    續執行，嗣於93年10月3 日執行完畢；(5)又於96年間因公共
    危險案件（因服用酒類而不能安全駕駛動力交通工具罪），
    經臺灣臺北地方法院以96年度交簡上字第259 號判處有期徒
    刑8 月確定；(6)再於97年間因公共危險案件（因服用酒類而
    不能安全駕駛動力交通工具罪），經臺灣士林地方法院以97
    年度交易字第100 號判處有期徒刑6 月確定，並與上開(5)案
    經臺灣士林地方法院以97年度聲字第984 號裁定應執行有期
    徒刑11月確定，嗣於98年5月31日縮短刑期執行完畢。
二、詎甲○○猶不知悛悔，於99年1 月20日18時許起至同日19時
    30分許止，在臺北縣蘆洲市○○街某攤位內，與友人飲用枸
    杞酒後，已有反應遲緩，駕駛操控力顯然欠佳等醉態徵狀，
    已達不能安全駕駛動力交通工具之程度，仍騎乘車號MFC-16
    8 號輕型機車上路，嗣於同日20時30分許，行經臺北縣蘆洲
    市○○路26巷口時，因其駕駛狀態不穩而自行摔倒為警發現
    攔查，對其施以呼氣酒精濃度測試，測得其呼氣酒精濃度達
    每公升1.45毫克而查悉上情。
三、案經臺北縣政府警察局蘆洲分局報告臺灣板橋地方法院檢察
    署檢察官偵查起訴。
    理  由
一、本案被告甲○○所犯為死刑、無期徒刑或最輕本刑為3 年以
    上有期徒刑以外之罪，其於準備程序中就被訴事實為有罪之
    陳述，經法官告知簡式審判程序之旨，並聽取公訴人及被告
    之意見後，依刑事訴訟法第273 條之1 第1 項規定，裁定進
    行簡式審判程序，合先敘明。
二、上開犯罪事業，業據被告甲○○迭於警詢、偵訊及本院審理
    時坦承不諱，並有臺北縣政府警察局蘆洲分局道路交通事故
    當事人酒精測定紀錄表、刑法第185 條之3 案件測試觀察紀
    錄表、汽機車駕駛人酒後生理協調平衡檢測紀錄表、臺北縣
    政府警察局舉發違反道路交通管理事件通知單各1 紙在卷足
    稽，核與被告上開自白相符，是本案事證明確，被告犯行堪
    以認定。
三、按刑法第185 條之3 所謂之「不能安全駕駛」，係抽象危險
    犯，並不以發生具體危險為必要，次按行為人飲酒後如其呼
    氣酒精濃度達於每公升0.5 毫克時，即有反應較慢、感覺減
    低、影響駕駛之輕到中度之中毒症狀，如達於每公升0.75毫
    克時，則會有思考改變、個性行為改變之輕到中度中毒症狀
    ，有行政院國軍退除役官兵輔導委員會台北榮民總醫院88年
    8 月5 日（88）北總內字第26868 號函可查。又依醫學實驗
    證明所得經驗法則，對於吐氣酒精濃度達每公升0.25毫克以
    上時，將使駕駛人產生複雜之技巧障礙、駕駛能力變壞之行
    為表現，肇事比率比一般未飲酒時高出2 倍，而吐氣酒精濃
    度達每公升0.5 毫克以上時，將使駕駛人產生平衡感與判斷
    力障礙升高，肇事比率比一般未飲酒時高出10倍，甚而如吐
    氣酒精濃度達每公升0.75毫克時，駕駛人將產生明顯酒醉、
    步履蹣跚之行為狀態，其肇事比率比一般高25倍（參見蔡中
    志著，「對飲酒不能安全駕駛之執法研究」，司法院第46期
    業務研究會講義）。本案被告呼氣酒精濃度為每公升1.45毫
    克，且依上開刑法第185 條之3 案件測試觀察紀錄表所載，
    被告駕駛有蛇行、車身搖擺不定、轉彎半徑過大等駕駛操控
    力欠佳情形，並參以被告係因騎車自行摔倒而遭查獲，足見
    被告已因服用酒類至駕駛技巧障礙，視覺及行為反應能力減
    低，而達不能安全駕駛動力交通工具之程度，是被告所為係
    犯刑法第185 條之3 之服用酒類不能安全駕駛動力交通工具
    而駕駛罪。又被告前有如事實欄所示之科刑及執行情形，有
    臺灣高等法院被告前案紀錄表1 份附卷足憑，其於刑之執行
    完畢後5 年內，故意再犯本件有期徒刑之罪，為累犯，應依
    法加重其刑。爰審酌被告有多次飲酒後已達不能安全駕駛動
    力交通工具罪經法院科刑處罰，仍貿然駕駛車輛，罔顧公眾
    行之安全，難認其已知所悔悟，兼衡其僅國小畢業，智識程
    度非高，犯後坦承犯行，態度尚可等一切情狀，量處如主文
    所示之刑，以示懲戒。
四、按因酗酒而犯罪，足認其已酗酒成癮並有再犯之虞者，於刑
    之執行前，令入相當處所，施以禁戒，刑法第89條第1 項定
    有明文。而所謂酒癮，係指慢性而長期性無法自制的飲酒。
    屬一種病態性的飲酒，造成酒精依賴和濫用。又按保安處分
    之宣告，應受比例原則之規範，使保安處分之宣告與行為人
    所為之嚴重性、行為人所表現之危險性，及對於行為人未來
    行為之期待性相當（大法官釋字第471 號解釋文參照）。經
    查，本件被告於91年至97年間有如事實欄所載多次醉態駕駛
    前科紀錄，於短期間內一再違犯，且多次經查獲測得之酒精
    濃度超過每公升1 毫克，顯見其有過量飲酒後駕車之習慣，
    再其於96年、97年間所犯之醉態駕駛案件，甫於98年5 月31
    日執行完畢，又於半年餘再犯本案，此有臺灣高等法院被告
    前案紀錄表及被告所犯各該刑事判決在卷足憑，其表現之危
    險性灼然，兼衡被告於本院審理時中供稱：伊有喝酒的習慣
    ，約2 天喝1 次，如果晚上沒有喝的話會睡不著覺，每次大
    約是喝米酒加保力達B 1 瓶的量，伊目前工作不固定，有經
    濟上困難，希望能去做戒癮治療等語，足認被告慢性、長期
    之飲酒已達無法自制之狀態而有酗酒之習慣，且嚴重影響其
    日常生活作息，並已生對酒精之依賴，更因酗酒而犯罪之事
    實亦如上述，業已無法期待被告未來無飲酒駕車之可能而有
    再犯之虞，又其行為對於交通秩序及其他用路權人之人身、
    財產安全所表彰之嚴重性及危險性甚鉅，衡諸被告此種行為
    已對社會產生相當之危險性，自有加以預防矯治之必要，爰
    依刑法第89條第1 項規定，令被告於刑之執行前，入相當處
    所施以禁戒之保安處分6 個月，以戒絕酒癮，除去其再犯之
    因子，以達矯治之效果。
據上論斷，依刑事訴訟法第273 條之1 第1 項、第299 條第1 項
前段，刑法第185 條之3 、第47條第1 項、第89條第1 項、第2
項，判決如主文。
本案經檢察官陳豐年到庭執行職務。
中    華    民    國    99    年    5     月    31    日
                  刑事第十一庭  法  官  陳海寧
以上正本證明與原本無異。
如不服本判決，應於判決送達後10日內敘明上訴理由，向本院提
出上訴狀( 應附繕本) ，上訴於臺灣高等法院。其未敘述上訴理
由者，應於上訴期間屆滿後20日內向本院補提理由書「切勿逕送
上級法院」。
                                書記官  馮得弟
中    華    民    國    99    年    6     月    4     日
附錄本案論罪科刑法條全文：
中華民國刑法第185條之3
服用毒品、麻醉藥品、酒類或其他相類之物，不能安全駕駛動力
交通工具而駕駛者，處1 年以下有期徒刑、拘役或科或併科15
萬元以下罰金。

司法院資訊處製作；財團法人民間司法改革基金會備份。
